臺灣臺中地方法院民事判決
111年度中小字第1966號
原      告  陳明緯  

被      告  陳素真  


上列當事人間請求損害賠償事件，本院於中華民國111 年7 月11
日言詞辯論終結，判決如下：
    主      文
被告應給付原告新臺幣12,000元，及自民國111年6月2日起至清
償日止，按週年利率百分之5計算之利息。
原告其餘之訴駁回。
訴訟費用新臺幣1,000元，由被告負擔新臺幣880元，餘由原告負
擔。
本判決原告勝訴部分得假執行。但被告如以新臺幣12,000元為原
告預供擔保後，得免為假執行。 
    事實及理由
一、原告主張：被告之配偶即訴外人劉峰賓（下稱劉峰賓）係法
    務部○○○○○○○○○○○○○○）受刑人，因病於民國110 年2 月間送
    至中國醫藥大學附設醫院（下稱中國附醫）戒護就醫，其後
    ，被告則於110 年4 月25日上午至中國附醫8 樓加護病房第
    1 床探視，惟未向現場戒護人員即臺中監獄監所管理員之原
    告報備、查驗身分，即進入病房內為劉峰賓擦拭身體及塗抹
    身體乳液，經原告阻止而生有齟齬，被告竟基於侮辱公務員
    及公然侮辱等犯意，在有其他病患及護理人員在場之病房內
    ，對原告稱：「你們戒護的一點同情心都沒有，人都這樣了
    也不給一些方便，沒有同理心，規定是死的，人是活的，要
    懂得變通，像你這麼笨，我說了也是白說」（下稱系爭言論
    ）等語，足以貶損原告之名譽。為此，爰依侵權行為之法律
    關係，請求被告賠償原告精神慰撫金新臺幣（下同）10萬元
    等語。並聲明：被告應給付原告10萬元，及自起訴狀繕本送
    達被告翌日起至清償日止，按週年利率百分之5 計算之利息
    。
二、被告則以：我丈夫劉峰賓當時在加護病房為腦死狀態，我要
    幫劉峰賓按摩但原告竟然拒絕，且說我妨害公務要找人抓我
    ，我因此很氣憤，但我並沒有向原告稱「規定是死的，人是
    活的，要懂得變通，像你這麼笨，我說了也是白說」等語，
    此部分應由原告舉證。此外，醫院允許每日有半小時可替病
    人按摩、擦乳液，醫生也告知家屬任何人均可於探病時間探
    病，實乃原告濫用公權力小題大作，況戒護就醫時，監獄管
    理員幾乎都不在病房，本件是原告故意找我麻煩等語。並聲
    明：㈠原告之訴駁回。㈡願供擔保請准宣告免予假執行。
三、本院得心證之理由　　
　㈠按刑事訴訟判決所認定之事實，固非當然有拘束民事訴訟判
    決之效力，但民事法院調查刑事訴訟原有之證據，而斟酌其
    結果以判斷事實之真偽，並於判決內記明其得心證之理由，
    即非法所不許（最高法院67年臺上字第2674號、49年臺上字
    第929 號裁判要旨參照），是本院自得調查刑事訴訟中原有
    之證據，並斟酌其結果以判斷其事實，合先敘明。   
　㈡被告有否公然侮辱原告？原告名譽權是否受損？被告是否於
    原告執行職務期間為侵權行為？
　1.查證人即護理師吳紫禎於偵訊時具結證稱：當天家屬與戒護
    人員有口語上糾紛，我有聽到被告罵戒護人員笨，指戒護人
    員不知變通等語，另保全即證人王柏勛於偵訊時具結證稱：
    當時雙方有口角，好像有聽到被告罵原告笨、囂張等語。查
    證人與兩造並無怨隙或利害關係，當無設詞誣陷之理，對照
    被告於偵訊時亦自陳：我說我在醫院裡，你那麼兇，才半小
    時而已，你們把他顧成這樣，沒有同理心，還不讓我按摩，
    我們就是這樣才起爭執等語，則兩造已因劉峰賓之照護而起
    爭執並互有口角，依此證人前開所述，被告有稱原告「笨」
    等語，應堪認屬實。被告辯稱：未有系爭言論等語，並非可
    採。
　2.按不法侵害他人之身體、健康、名譽、自由、信用、隱私、
    貞操，或不法侵害其他人格法益而情節重大者，被害人雖非
    財產上之損害，亦得請求賠償相當之金額，民法第195條第1
    項前段定有明文。次按民法上名譽權之侵害非即與刑法之誹
    謗罪相同，名譽為人格之社會評價，名譽有無受損害，應以
    社會上對個人評價是否貶損作為判斷之依據，苟其行為足以
    使他人在社會上之評價受到貶損，不論其為故意或過失，均
    可構成侵權行為（最高法院90年台上字第646號判例參照）
    。查「笨」之用語，在社會通念及口語意義上，係對他人人
    格之貶損辱詞，足以令人感到難堪、不快。被告為該等言詞
    之陳述，要非僅止於情緒之抒發，而屬負面評價用語，自足
    以貶損原告在社會上的評價，侵害原告名譽權，要屬可採。
　3.再者，被告固抗辯原告藉職務刁難被告，就本件侵權行為亦
    有與有過失等語。然按受刑人之接見或通信對象，除法規另
    有規定或依受刑人意願拒絕外，監獄不得限制或禁止。接見
    應於接見室為之。但因患病或於管理教化上之必要，得准於
    適當處所行之。監獄行刑法第67條第1項、第68條第3項固有
    明文。惟按，受刑人受傷或罹患疾病，有醫療急迫情形，或
    經醫師診治後認有必要，監獄得戒送醫療機構或病監醫治。
    第一項戒送醫療機構醫治期間，視為在監執行。另受刑人之
    接見，除法規另有規定外，每星期一次，接見時間以三十分
    鐘為限。但監獄長官認有必要時，得增加或延長之。監獄行
    刑法第62條第1、3項、第68條第2項亦分別定有明文。依此
    ，受刑人因罹病而有保外就醫之必要，經戒送醫療機構醫治
    期間，視為在監執行，於此期間故得接見親友，然除經監獄
    長官認為必要外，仍以每星期1次、每次30分鐘為限。查劉
    峰賓故因罹病之需而經戒護送醫療機構醫治，然治療期間，
    仍視為在監執行，業如前述，對照被告於偵訊時自承：並未
    向原告登記並經原告查驗身份等語，則原告拒絕被告探視即
    屬有據，從而被告抗辯原告刻意刁難等情，尚非可取。至於
    非原告值勤期間其他監獄戒護人員是否在場，涉及監所人員
    管理，要與本案並無相涉，尚難遽為原告不利之認定，附此
    敘明。
　㈢再按慰撫金之賠償須以人格權遭遇侵害，使精神上受有痛苦
    為必要，其核給之標準固與財產上損害之計算不同，然非不
    可斟酌雙方身份資力與加害程度，及其他各種情形核定相當
    之數額（最高法院51年台上字第223號民事裁判要旨參照）
    。經查，被告確有於上開時、地，對原告為上開侵權行為，
    致原告之人格權受有損害等情，既經本院審認如前，則被告
    所為系爭言論，與原告所受名譽權損害間，具有相當因果關
    係，堪以認定。從而，原告依民法侵權行為規定，請求被告
    賠償其所受非財產上之損害賠償，洵屬正當，應予准許。查
    原告大學畢業，從事監所管理員、月收入 約5萬元，已婚，
    不需扶養親屬，名下有一建物；被告高職畢業，從事打零工
    為業，需扶養有精神障礙子女，名下無不動產，業經兩造於
    本院審理時陳明在卷（本院卷第36 頁），並經本院依職權
    查詢兩造之稅務電子匣門財產調件明細表附卷可參，則本院
    斟酌上情及被告侵害原告之行為態樣，兩造之身分、地位、
    經濟狀況、學經歷、原告因本件侵權行為所受精神上痛苦，
    及被告因配偶罹病照護因此心急而出言不當等一切情況，認
    原告請求精神慰撫金以12,000元為適當，應予准許；至逾此
    範圍之請求，即有未當，當予以駁回。
　㈣末按給付無確定期限者，債務人於債權人得請求給付時，經
    其催告而未為給付，自受催告時起，負遲延責任，其經債權
    人起訴而送達訴狀者，與催告有同一之效力；遲延之債務，
    以支付金錢為標的者，債權人得請求依法定利率計算之遲延
    利息；應付利息之債務，其利率未經約定，亦無法律可據者
    ，週年利率為百分之5 ，民法第229 條第2 項、第233 條第
     1 項前段、第203 條規定甚明。本件原告對被告之侵權行
    為債權，核屬無確定期限之給付，既經原告起訴而於111 年
    6 月1 日送達訴狀，有送達證書可憑（本院卷第29頁），被
    告迄未給付，當應負遲延責任。是原告請求自起訴狀繕本送
    達被告翌日即111 年6 月2 日起，按週年利率百分之5 計算
    之法定遲延利息，核無不合。
四、綜上所述，原告本於侵權行為之法律關係，請求被告給付原
    告12,000元，及自111年6月2日起至清償日止，按週年利率
    百分之5計算遲延利息，為有理由，應予准許；原告逾此範 
    圍之請求，為無理由，應予駁回。　
五、本件係依小額訴訟程序所為被告敗訴之判決，依民事訴訟法
    第436 條之20規定，應依職權宣告假執行。被告陳明願供擔
    保請准宣告免為假執行，核無不合，爰酌定擔保金額如上。
六、依民事訴訟法第436 條之19第1 項、第79條規定，本件訴訟
    費用額確定為1,000 元（即原告繳納之第一審裁判費1,000
    元），依兩造之勝敗比例，由被告負擔其中880元，餘由原
    告負擔。
中　　華　　民　　國　　111 　年　　7 　　月　　 29 　日
                  臺灣臺中地方法院臺中簡易庭
                              法　官　陳航代
以上為正本，係照原本作成。
如不服本判決，應於送達後20日內，以判決違背法令為理由，向
本院提出上訴狀並表明上訴理由（上訴理由應表明一、原判決所
違背之法令及其具體內容；二、依訴訟資料可認為原判決有違背
法令之具體事實），如於本判決宣示後送達前提起上訴者，應於
判決送達後20日內補提上訴理由書（須附繕本）。 
中　　華　　民　　國　　111 　年　　7 　　月　　29　　日
                              書記官  黃俞婷